臺灣新竹地方法院交通事件裁定　　　　　94年度交聲字第41號
移送機關　交通部公路總局新竹區監理所
受處分人
即異議人　甲○○
上列受處分人因違反道路交通管理處罰條例案件，對交通部公路
總局新竹區監理所於中華民國94年1月19日以竹監營字第裁50─E
00000000號裁決書，聲明異議，本院裁定如下：
    主  文
原處分撤銷。
甲○○汽車所有人，未領用牌照行駛汽車，處罰鍰新台幣壹萬元
，並禁止其行駛。
    理  由
一、聲明異議意旨略以：異議人所有之YAMAHA廠牌、引擎號碼P5
    01E－001262號、車架號碼RP01J－001254號、排氣輛1250C.
    C.重型機車，雖未經核准領用牌照，然非「拼裝車」，而係
    前手張志源在日本國整車購入，嗣經拆解以原車零件整批進
    口後，再組合還原之「組裝車」，且組裝完成後，再以「成
    車」據以向財政部臺灣省北區國稅局新竹市分局申報核繳貨
    物稅汽車車身完稅，故原處分機關認異議人所有行駛之前開
    重型機車係「拼裝車」，而據以裁處異議人罰鍰新臺幣（下
    同）10,800元，並沒入該車輛，乃有違誤，為此爰聲明異議
    等語。
二、按汽車未領用牌照行駛者，處汽車所有人新臺幣3,600元以
    上10,800元以下罰鍰，並禁止其行駛，道路交通管理處罰條
    例第12條第1項第1款定有明文。其次，所謂「拼裝車」係指
    「拼湊組裝」之車輛而言，此種車輛未經主管機關核准並領
    用牌照之前，依道路交通管理處罰條例第12條第1項第2款之
    規定，禁止在道路上行駛，查其立法原意，無非為保障大眾
    之交通安全，然究其實質意涵，則係因「拼裝車」在駕駛使
    用上之安全性堪慮，故有予以禁止之必要。又各型量產之汽
    車，於正式出廠上市○○○○○段，其機電、引擎、動力傳
    輸、車身結構等各部系統，均經原廠縝密精心之設計，再以
    系統整合之方式，詳為計算、測試、調校各系統於組合整車
    中之調諧性及合適度，其目的除在使各部系統經組裝成車之
    後，均能發揮原先設計之最佳性能外，更在使各部系統之運
    轉功率及輸力負荷之許容性或耐受度，彼此間緊密配合，相
    互調諧為用，而無倚輕倚重之失衡現象，以確保將來量產上
    市之「整車」於使用上之安全性。因此，若未經此一嚴謹程
    序所設計、檢測及製造之車輛，其安全性顯然堪慮，本無疑
    義，至若任意改裝非屬原廠設計規範或容許代換之零件，因
    已更動並破壞「整車」既有設計之系統調諧性及合適度，且
    未經原廠重行調校及測試，則各系統整合運作是否緊密順暢
    ，即非無疑，而同有危及行車安全之虞。基此可知，禁止「
    拼裝車」在公路上行駛之立法本旨，既係著眼於使用上之不
    安全性，則參照上開說明，顯見基於使用安全性之考量，任
    何非由合格正式車廠所設計、製造出廠之車輛，或在原廠車
    上任意改裝非屬原廠設計規範或容許代換之零件，因其整車
    之結構，並不曾或更動後未再經原廠之嚴謹檢測及調校，使
    用上即具有潛在之危險性，此二種車輛均屬所謂之「拼裝車
    」，應無疑義。然而，若將原廠車完全拆解後，再以原車或
    原設計規範容許代換之零件，重行組裝成車，而未更動或破
    壞「整車」既有設計之系統調諧性及合適度，則再次組裝而
    成之車輛，仍應屬「原廠車」而非「拼裝車」。此外，此種
    依循原廠設計規範，按圖索驥之組裝過程，並不涉及高深造
    車工藝或技術理念，亦毋庸輔以精密儀器精算各部系統或系
    統整合之數據、係數，只須熟於車輛組裝技術之人，即可妥
    善為之，而非必經原廠加以組裝成車為要。
三、經查：
(一)、本件受處分人即異議人於93年11月14日晚上11時許，於新竹
    縣竹北市○○○路，騎乘上述YAMAHA廠牌原廠拆解、進口組
    裝、未領有牌照之重型機車為警查獲等情，除據異議人供認
    屬實外，且有交通部公路總局新竹區監理所竹監營字第裁50
    ─E0000000 0號裁決書一紙在卷可稽，顯見異議人確有騎乘
    未領用牌照機車之違規情事。
(二)、次查，異議人所有之本件未領有牌照之重型機車，產品名稱
    規格為：YAMAHA廠牌、引擎號碼為：P501E－001262號、車
    架號碼RP01J－001254號、排氣量1250C.C.重型機車，係異
    議人之前手張志源在日本國整車購入後，經拆解並以原車零
    件整批辦理進口，嗣再組合還原之機車，組裝完成後並以「
    成車」為課稅單位據以向稅捐機關申報核繳汽車貨物稅等各
    節，則有財政部台北市國稅局89年5月12日貨物稅完稅照影
    本、讓渡證書影本各一份在卷可憑，據此可知，異議人所有
    之前開重型機車確係在日本整車購入後，經拆解並以原車零
    件整批辦理進口，再行組合還原之車輛。
四、如前所述，本件異議人所有之前開重型機車，既係在日本購
    買之量產車，且屬由YAMAHA此一世界知名之合格正廠所設計
    、製造出廠之機車，而非雜牌廠家由各種不同零件所自行「
    拼湊組裝」之機車可堪比擬。又異議人之前手張志源雖以零
    件名義進口後再組裝成車，然其係以原廠之整車零件，再依
    照該車之維修技術手冊所載之內容，重行組裝而成，並未改
    用非屬原廠設計規範或容許代換之零件，則該拆裝重組之過
    程，對於「整車」既有設計之系統調諧性及合適度，因未有
    任何更動或破壞，是該組裝完成之機車，與道路交通管理處
    罰條例所稱之「拼裝車」，尚非一致。況此種拆解組裝，非
    必由原廠為之不可，且其組裝之過程，與一般車輛進廠大修
    或全車鈑噴時，各部零件均經完全拆解，並於修竣之後再予
    重行組裝之情形無異，故依此組裝還原之成車自仍屬「原廠
    車」，而難逕以「拼裝車」視之。
五、綜上所述，本件異議人於上開時、地，所駕駛而遭舉發裁罰
    之未領有牌照之重型機車，既非屬道路交通管理處罰條例中
    所稱之「拼裝車」，則原處分機關未經詳查細酌，而遽以「
    拼裝車」論之，並依道路交通管理處罰條例第12條第1項第
    2款及第2項之規定，而為異議人罰鍰及沒入該車輛之裁處，
    其認事用法，經核容有違誤，異議意旨執此指摘原處分不當
    ，為有理由，故應由本院將原處分撤銷。然如前述，異議人
    未領用牌照行駛機車之違規行為，既堪認定，則本院復應審
    酌異議人違規情節之輕重，改依同條例第12條第1項第1款之
    規定，量處如主文第二項所示之裁罰。
六、據上論斷，應依道路交通管理處罰條例第12條第1項第1款，
    道路交通案件處理辦法第20條前段，裁定如主文。
中　　華　　民　　國　　94　　年　　4 　　月　　29　　日
                     交通法庭法  官    魏瑞紅
以上正本證明與原本無異
如不服本裁定，應於裁定送達後5日內向本院提出抗告狀。
中　　華　　民　　國　　94　　年　　4 　　月　　29　　日
                             書記官    吳月華
